臺灣高等法院刑事判決　　　　　　　　　　　　　九十一年度上易字第二八四二號
　　上　訴　人　戊○○　男六十.
　　即 自訴 人
　　代　理　人　丁○○　律師
　　　　　　　　甲○○　律師
　　被　　　告　乙○○　男三十.
　　　　　　　　丙○○　男六十.
右上訴人因被告等詐欺案件，不服臺灣板橋地方法院九十年度自字第四一六號，中華
民國九十一年九月十九日第一審判決，提起上訴，本院判決如左：
    主      文
上訴駁回。
    理      由
一、本案經本院審理結果，認第一審判決對被告乙○○、丙○○為無罪之諭知，核無
    不當，應予維持，並引用第一審判決書記載之理由（如附件）。
二、自訴人上訴意旨略以：被告丙○○於民國八十四年五月間，向自訴人誆稱渠所經
    營之民吉紙器有限公司發生財務週轉困難，故向自訴人表示，渠先前債務繳息皆
    正常，此次公司財務困難，希望再向自訴人借款，因被告丙○○於八十二、八十
    三年間確有支付利息，自訴人與彼又有生意往來，遂前後借款三百萬元予被告丙
    ○○，其中五十萬元係現金交付，另二百五十萬元則以匯款為之，該三百萬元均
    未約定利息，僅約定應於一年後還款，由被告丙○○分別簽發票載日期八十五年
    六月十日及同年月十六日支票二紙為擔保，詎八十五年經提示退票，自訴人向被
    告丙○○索債，被告乙○○即稱改由彼簽發本票三紙並由被告丙○○背書，惟至
    本票到期日屆至，被告丙○○、乙○○竟舉家遷移，自訴人始知受騙，其後經查
    始悉於八十四年五月借款時，被告丙○○業已發生財務困難，此由被告丙○○於
    八十三年間曾利用擔任民間互助會首機會冒標他人會款而遭法院判處有期徒刑十
    月可證，足徵被告丙○○於八十四年間向自訴人借款當時早已無償債能力，根本
    無還款意願，被告丙○○、乙○○自應負詐欺罪責云云。
三、按刑法第三百三十九條詐欺罪之成立，以意圖為自己或第三人不法之所有，利用
    詐術之施行，使人陷於錯誤而為財物之交付，或利用詐術而得財產上不法之利益
    為要件，而此事實之有無，應依證據認定之，如無相當之證據，或證據不足以證
    明，自不能以推測或擬制之方法，以為裁判之基礎。經查：被告丙○○自八十二
    年間起即向自訴人借貸並支付利息，業據被告丙○○於原審及本院調查時供述明
    確，且為自訴人是認，而自訴人既指稱被告丙○○於八十四年五月間以公司需款
    週轉為由向彼借款，依自訴人與被告間長期往來情形，徵諸事理，自訴人對被告
    丙○○經濟狀況如何當非毫無所知，又據自訴人指稱，被告丙○○於借款時表示
    供週轉之用並約定於一年後清償，則被告丙○○自無對自訴人隱瞞一己財務狀況
    ，尚難認被告丙○○、乙○○於自訴人所指八十四年五月借款時，對自訴人有何
    詐術之施行。次查，被告丙○○於八十二年起至八十四年期間確有支付借款之利
    息，為自訴人陳明在卷，又被告丙○○於八十四年五月起至八十五年五月間，所
簽發到期日分別為八十四年六月十六日、七月十六日、八月十六日、九月十六日
    、十月十六日、八十五年一月十六日、二月十六日、三月十六日、四月十六日金
    額各五萬元，及到期日八十五年五月十六日金額二萬元支票由自訴人提示取款，
    亦有支票影本在卷可證，是苟被告丙○○、乙○○於八十四年五月間意在自訴人
    詐取財物，亦無於長達一年期間，仍由自訴人提示領取右揭款項，徒行減少一己
    詐取所得之可能，此外復無其他證據足為被告丙○○、乙○○於八十四年五月間
    即具不法所有之意圖之佐證，自不得僅因嗣後右揭二紙支票經提示未獲付款及清
    償，遽行推測於借款之時即屬詐欺。末查，被告乙○○於被告丙○○所簽發支票
    未付款後，雖另簽發本票取代，嗣後該本票經提示亦未付款，然被告乙○○簽發
    本票，並未使被告丙○○對自訴人原所負債務發生實質上消滅之效果，自訴人執
    此認被告乙○○、丙○○應負詐欺得利罪，亦屬無稽。綜右理由，原審法院認被
    告丙○○、乙○○犯罪不能證明，經核並無不合，自訴人執右揭理由，指摘原審
    判決不當而提起上訴，為無理由，應予駁回。
據上論斷，應依刑事訴訟法第三百七十三條、第三百六十八條判決如主文。
中    華    民    國      九十一      年     十二     月     二十四     日
                            臺灣高等法院刑事第十九庭
                                審判長法  官  許  國  宏
                                      法  官  洪  光  燦
                                      法  官  林  勤  純
右正本證明與原本無異。
本判決不得上訴。
                                      書記官  葉  瑩  庭
中    華    民    國      九十一      年     十二     月     二十四     日
附件：
臺灣板橋地方法院刑事判決                            九十年度自字第四一六號
    自  訴  人  戊○○  住臺北縣三重市○○○○街六十六巷四十五號
    自訴代理人  甲○○律師
    被      告  乙○○  男  三十八歲（民國○○○年○月○○日生）
                        住花蓮縣豐濱鄉豐濱村永豐九十五號
                        居臺北縣泰山鄉○○路五巷五十一號之一
                        身分證統一編號：Ｆ一二五三二三六號
                丙○○  男  六十一歲（民國○○○年○月○○日生）
                        住花蓮縣豐濱鄉豐濱村永豐九十五號
                        居臺北縣泰山鄉○○路五巷五十一號之一
                        身分證統一編號：Ｆ一0000000號
右列被告等因詐欺案件，經自訴人提起自訴，本院判決如左：
    主  文
乙○○、丙○○均無罪。
    理  由
一、自訴意旨略以：被告丙○○、乙○○於民國八十七年十一月五日、八十八年三月
    十五日、八十八年七月一日，共向自訴人詐取新台幣（下同）三百萬元，經自訴
    人多次當面向被告等催討，均遭被告等百般奚落譏諷，並向自訴人揚言：「大不
    了再被關，要告就去告好了！」等語；又被告等每次均應允先還六十萬元，惟亦
    均未履信，甚至舉家搬遷，避不出面，自訴人不得已以存證信函催被告等清償欠
    款，仍置若罔聞，被告等所為，均係犯刑法第三百三十九條第一項之詐欺取財罪
    嫌云云。
二、按犯罪事實應依證據認定之，無證據不得推定其犯罪事實；又自訴案件不能證明
    被告犯罪者，應諭知無罪之判決，刑事訴訟法第一百五十四條、第三百四十三條
    準用第三百零一條第一項分別定有明文。次按認定犯罪事實，須依證據，而所謂
    證據，係指合法之積極證據就犯罪事實能為具體之證明者而言；又認定不利於被
    告之事實，須依積極證據，苟積極證據不足為不利於被告事實之認定時，即應為
    有利於被告之認定，更不必有何有利之證據，最高法院三十年上字第八一六號著
    有判例。復按刑法第三百三十九條第一項詐欺取財罪之成立，須行為人主觀上有
    為自己或第三人不法所有之意圖，客觀上係以詐術使人將本人或第三人之物交付
    為構成要件。而所謂以詐術使人交付財物，必須行為人確有施用詐術，被詐欺人
    因其詐術陷於錯誤，而交付財物之因果聯瑣。若其並未施用詐術，或所用方法不
    能認為詐術，或不致使人陷於錯誤，即不構成該罪（最高法院三十年上字第一八
    三一號、四十六年台上字第二六○號判例參照）。
三、訊據被告乙○○、丙○○均堅決否認有何詐欺犯行，被告乙○○辯稱：伊固曾簽
    發面額共三百萬元之本票三紙交予自訴人，惟該筆債務之債務人係伊父親丙○○
    ，因自訴人向伊稱父債子還，要伊承擔該筆債務，伊認父親年老無法償還，才簽
    下本票，伊願意承擔該三百萬元之債務等語；被告丙○○辯稱：伊沒有騙自訴人
    的錢，伊於八十二年間向自訴人借用二百五十萬元，沒有寫借據，只是每年換票
    一次，並約定月息二分，一個月五萬元，八十三年換票時又借五十萬元，每年仍
    換票一次，至八十五年五月間，伊才跳票未再付息等語。經查：
（一）被告等於向自訴人借款之初期，均如期兌現其所簽發交付自訴人用以支付利息
      之支票等情，此有本院向第一商業銀行泰山分行調取之支票存根共二十八紙在
      卷可憑，顯見被告等並無為自己或第三人不法所有之意圖甚明。
（二）被告丙○○於八十五年間雖因財務發生困難而冒標會款，經臺灣高等法院於八
      十七年三月十八日判處有期徒刑十月確定在案，惟本件借款債務早於八十二年
      間即已存在，此有前揭支票存根在卷足稽，亦難遽認被告等有何施用詐術之行
      為。
（三）本件純係被告等與自訴人間之借款之民事糾紛，難謂被告等有何詐欺之意圖，
      是被告等上開所辯，尚堪採信。
（四）至自訴人聲請傳喚證人李聰平、劉永和等人，以證明被告丙○○有前揭冒標會
      款之情事云云乙節，已據本院調卷查明，自無再調查之必要，併予敘明。
四、綜上所述，被告等主觀上並無為自己或第三人不法所有之意圖，核其等所為，與
    詐欺罪之構成要件尚屬有間。此外，復查無其他積極證據足認被告二人有何自訴
    人所指詐欺之犯行，既不能證明被告二人犯罪，自應為無罪之諭知。
據上論斷，應依刑事訴訟法第三百四十三條、第三百零一條第一項，判決如主文。
中      華      民      國      九十一      年      九      月    十九  日
                                  臺灣板橋地方法院刑事第四庭
                                          法  官  李  崇  豪
右正本證明與原本無異。
如不服本判決，應於判決送達後十日內，向本院提出上訴狀。
                                          書記官  金  和  國
中      華      民      國      九十一      年      九      月    十九  日
